臺灣臺南地方法院民事裁定
                                   110年度家調裁字第16號
聲  請  人  李ＯＯ  

代  理  人  劉展光律師
相  對  人  李ＯＯ  



關  係  人  郭ＯＯ  
上列當事人間請求減輕或免除扶養義務事件，本院裁定如下：
    主      文
一、聲請人李ＯＯ對於相對人李ＯＯ之扶養義務，應予免除。
二、程序費用新台幣1,000元由相對人負擔。
    事實及理由
一、本件聲請減輕或免除扶養義務事件，為兩造不得處分之事項
    ，然聲請人主張對於相對人有免除扶養義務之事實存在，為
    相對人所不爭執，兩造復依據家事事件法第33條第1項，合
    意聲請法院為裁定，此有民國109年12月14日合意程序筆錄
    在卷可稽，本院自應依前揭規定為裁定。
二、按直系血親相互間，互負扶養之義務，民法第1114條第1款
    固有明文。惟按受扶養權利者有下列情形之一，由負扶養義
    務者負擔扶養義務顯失公平，負扶養義務者得請求法院減輕
    其扶養義務：對負扶養義務者、其配偶或直系血親故意為
    虐待、重大侮辱或其他身體、精神上之不法侵害行為。對
    負扶養義務者無正當理由未盡扶養義務。受扶養權利者對負
    扶養義務者有前項各款行為之一，且情節重大者，法院得免
    除其扶養義務。民法第1118條之1第1項、第2項亦有明文。
三、本件聲請意旨略以：兩造為父女關係，聲請人與相對人之間
    互負有法定扶養義務。相對人與聲請人之生母郭ＯＯ沒有婚姻
    關係，相對人於聲請人年幼時即離家，聲請人自幼由生母郭
    ＯＯ獨力扶養長大。日前聲請人收到國立成功大學醫學院附設
    醫院（下稱成大醫院）通知相對人急性腎衰竭住院，請聲請
    人配合處理醫療決策、在院照顧及後續出院照顧等事宜，然
    相對人對聲請人無正當理由未負扶養義務，且情節重大，為
    此，聲請免除對於相對人之扶養義務等語。
四、經查：
  ㈠聲請人等主張兩造為父女關係乙節，業據提出戶籍謄本為憑
    ，可信聲請人對於相對人負有法定扶養義務。
　㈡又聲請人陳稱：伊接獲成大醫院通知，始知悉相對人罹患重
    大疾病及無力負擔醫療費用乙節，已據提出成大醫院函文為
    證。再經本院調查，相對人名下無所得及財產，但具有身心
    障礙身分，每月領有生活補助費3,772元，此有稅務電子閘
    門財產所得調件明細表及台南市社會局函附卷可參，以相對
    人每月受領之生活補助費，顯難以負擔日常生活所需之必要
    費用，可認有受聲請人扶養之需要。　　
  ㈢然聲請人主張相對人與聲請人之生母郭ＯＯ並無婚姻關係，相
    對人於聲請人年幼時即離家，聲請人自幼由生母郭ＯＯ獨力扶
    養長大乙節，則據關係人即聲請人之母郭ＯＯ到庭陳稱：相對
    人經常不在家，只要回家就跟我親戚借錢拿去賭博，也從來
    沒有給付家庭生活費及小孩的扶養費等語在卷。相對人亦不
    否認上情，坦承不認識聲請人，對於聲請人未盡到扶養義務
    。兩造及關係人郭秋敏並於調解期日就下列事實，製作合意
    程序筆錄在案：
  ⒈相對人自聲請人出生時，即未照顧、扶養聲請人。
  ⒉相對人無正當理由未盡扶養義務且情節重大。
  ⒊聲請人（打零工、月收入二萬多元、已婚育三子女），需負
    擔家計，皆無餘力支付相對人生活所需之相關費用。
  ㈣綜上調查，相對人無財產，亦無法自理生活，現由台南市社
    會局安置於機構，而有受聲請人扶養之需要。相對人與聲請
    人之母親並無婚姻關係，於聲請人四歲雖認領聲請人，但並
    無扶養之事實。相對人平日無固定工作，且染有賭博惡習，
    僅為索錢或向親友借錢偶而返家，聲請人就讀國中時即未再
    出現，並未探視聲請人或負擔扶養費用，調解時完全不認識
    聲請人，兩造徒有父女關係，實則形同陌生人，聲請人係由
    關係人獨力扶養長大，相對人則無正當理由對於聲請人未盡
    扶養義務，且情節已達重大之程度。從而，聲請人請求免除
    對於相對人之扶養義務，核與民法第1118條之1第2項之規定
    相符，為有理由，應予准許。
五、依家事事件法第33條、第97條，非訟事件法第21條第2項、
    第24條第1項，民事訴訟法第78條，裁定如主文。
中　　華　　民　　國　　110 　年　　1 　　月　　29　　日
                  家事法庭      法　官　許蕙蘭
以上正本係照原本作成。
如對本裁定抗告須於裁定送達後10日內向本院提出抗告狀及其繕
本，並應繳納抗告費新臺幣1,000元。
中　　華　　民　　國　　110 　年　　1 　　月　　29　　日
                                書記官　林書婷